臺灣高等法院臺南分院刑事判決　　　　　　九十二年度上更(一)字第三四二號　Ｃ
　　　上　訴　人
　　　即　被　告　乙　○　○
　　　選任辯護人　黃　紹　文　律師
右上訴人因殺人未遂等案件，不服中華民國八十八年十一月十八日臺灣雲林地方法院
八十八年度訴字第二七二號第一審判決（起訴案號：臺灣雲林地方法院檢察署八十八
年度偵字第一八三五號），提起上訴，判決後經最高法院發回更審，本院判決如左：
      主      文
原判決撤銷。
乙○○未經許可持有手槍，處有期徒刑陸年，併科罰金新台幣伍拾萬元，罰金如易服
勞役，以罰金總額與陸個月之日數比例折算，扣案制式手槍壹枝（含彈匣壹個）、制
式子彈參顆（另顆試射用罄）均沒收之；又殺人未遂，處有期徒刑陸年，應執行有
期徒刑拾壹年拾月，併科罰金新台幣伍拾萬元，罰金如易服勞役，以罰金總額與陸個
月之日數比例折算，扣案制式手槍壹枝（含彈匣壹個）、制式子彈顆（另顆試射
用罄）均沒收之。
      事      實
一、乙○○於民國（下同）八十七年、八十八年間，在不詳地點，明知奧地利GLOCK-
    廠二六型口徑九MM制式半自動手槍一枝、制式口徑九MM子彈七顆，均具有殺傷力
    ，竟未經許可而持有之。嗣於八十七年間，甲○○因在雲林縣斗六市乙○○所營
    「山水電子遊藝場」擔任經理，於任職期間，由於帳目不清，乃於八十七年十一
    月間，與乙○○有金錢糾紛，隨後甲○○即避不見面，致乙○○懷恨在心，積極
    尋找甲○○洩憤。因甲○○與友人高美玉，於八十八年二月廿三日下午四時許，
    前往雲林縣斗六市○○路六三號「鴻吉男仕精品服飾店（張宏舟與妻子劉慧美所
    營）」選購衣物，適乙○○於八十八年二月廿三日下午五時卅分許，駕車途經該
    店，自外看見甲○○在服飾店內，即與車內林世加及綽號「長腳」不詳成年男子
    ，一同進入該店，欲與甲○○理論。劉慧美因認識乙○○綽號為小白，所以當乙
    ○○進入店內時，劉慧美即對甲○○喊稱「小白」（按劉慧美意在提醒甲○○）
    ，甲○○知乙○○係前來尋仇，隨即低身往櫃檯後面廚房逃跑，乙○○見狀，即
    持隨身攜帶上開槍彈，立即直衝廚房，要阻止甲○○跑掉。當甲○○進入廚房後
    ，發現廚房未有後門，斯時已見乙○○已衝入廚房，甲○○乃在廚房拾起椅子，
    擬予抵擋，此際乙○○竟基於殺害甲○○犯意，立即朝甲○○射擊一槍，幸經甲
    ○○側身閃過，而未擊中，甲○○始倖免於難。甲○○隨即出手搶乙○○手槍，
    未幾，上開手槍為甲○○搶到。甲○○即以左手勒住乙○○脖子，另右手持槍抵
    住乙○○後脖子，然後押著乙○○走出廚房，一出店門口，甲○○將乙○○推開
    ，迅速攜帶從乙○○手中奪來槍彈離開現場，約五分鐘後，甲○○再搭計程車，
    返回該服飾店前，詢問張宏舟，店內東西有無壞掉，張宏舟告知在廚房內，有找
    到方才發射子彈彈殼一顆，甲○○遂拿取該顆彈殼，連同上開槍彈（即制式奧地
    利GLOCK-廠二六型口徑九MM制式半自動手槍一枝、含彈匣一個、制式口徑九MM子
    彈六顆，其中子彈三顆，於送鑑定時，已試射用罄），隨即前往內政部警政署刑
    事警察局報案，並繳交上開槍彈給予刑事警察局，始查悉上情。
二、案經內政部警政署刑事警察局移送臺灣雲林地方法院檢察署檢察官偵查起訴。
      理      由
一、訊據上訴人即被告乙○○供承，其與甲○○，有帳目不清糾紛，於右開時地，因
    看見甲○○在張宏舟所營服飾店內，故進入張宏舟所營服飾店，欲與甲○○理論
    該事，並追入廚房等情。然否認有右述持槍及殺人未遂犯行，辯稱：當時伊一進
    入廚房，甲○○即朝天花板開槍，並拿槍押住伊頭部，伊不知甲○○為何要拿槍
    ，抵住伊頭部或對伊開槍，在廚房中伊未與甲○○打架云云。惟查：
  (一)右揭事實，業據被害人甲○○於警訊指證甚詳，而甲○○於案發當天，至張宏舟
    所營服飾店，並無攜帶槍彈等情，已據目擊證人高美玉、劉慧美結證在卷。而被
    害人甲○○見被告與林世加等人進入店內，即低身躲入櫃檯後方廚房，被告立即
    跟進衝入廚房，並隨即在廚房內傳出乒乒砰砰聲音，聲音停止後，甲○○即押著
    被告，從廚房走出來，廚房內桌椅、冰箱等物，因而倒地或移動，足認被告與甲
    ○○有在廚房內互相扭打等情，為在場目擊證人高美玉、張宏舟於警訊及目擊證
    人劉慧美於原審供證明確。足認甲○○當時明白，被告進入店內，欲對其不利，
    乃欲從櫃檯後廚房後門，立刻離開該地。依常情判斷，被害人甲○○當已明白，
    被告將對其不利，且又帶人進入店內，茍被害人甲○○身上攜有上開槍彈，儘可
    取出槍彈威嚇被告等人離去，或於店內與被告火拼解決，實不可能仍如此膽怯，
    見到被告，有如喪家之犬，急著要逃離。反之，由此更可證明，被告當時身上必
    帶有槍彈，否則被害人甲○○，豈會看見被告時，竟如此害怕！
  (二)依被告與證人林世加供述，縱認案發當時，被告與證人林世加，係先後進入廚房
    等情屬實。則在廚房內被害人甲○○，必僅有一人，實屬勢單力薄，甲○○為免
    發生不幸，衡情被害人甲○○身上果真擁有槍枝，當其逃至廚房後，眼見廚房無
    後門可逃，則甲○○應早已取出槍彈，壓制住被告，絕不會等到與被告在廚房內
    扭打後，始取出槍枝，此為事理所當然。而被害人甲○○在將被告押出該服飾店
    門口，放開被告後，即獨自離去，約隔五、六分鐘，再坐計程車返回該處，詢問
    張宏舟店內物品有無毀損，張宏舟告知甲○○，其於整理廚房時，有發現彈殼，
    甲○○即要張宏舟將該彈殼交給伊，甲○○並說要帶去台北交給警察，旋甲○○
    即攜帶該槍彈，至刑事警察局報案等情，為目擊證人張宏舟所供明，復有刑事警
    察局調查筆錄在卷足稽（詳警訊筆錄）。又該槍彈果真係被害人甲○○持有犯案
    ，以目前科技辦案水準，甲○○當不會甘冒為辦案人員，識破其詭計，而攜帶扣
    案槍彈，至刑事警察局報案，揭露此事，理應在張宏舟服飾店，即將槍彈湮滅始
    是。至被告辯稱：被害人甲○○攜槍彈，至台北刑事警察局報案，而不就近在雲
    林縣斗六市報案，足認甲○○供證不可採云云。然被害人甲○○於本院上訴審，
    就此已供稱：我想雲林警察與乙○○很熟，我不敢去雲林報案，故才拿扣案槍彈
    到台北去報案，但我去台北前，有打電話到板橋分局去，警察說他們沒有管轄權
    ，叫我去刑事警察局去報案」等語（詳本院上訴卷一六四頁）。由此供述觀之，
    被害人甲○○未攜槍彈，至雲林縣轄區內警察局報案，實有其考慮原因，尚不能
    執此，即認該扣案槍彈，係屬於被害人甲○○所有。
  (三)又被害人甲○○於本院上訴審，一再表明願意接受測謊等情，益見被害人甲○○
    供述，非屬虛言。被告又辯稱：目擊證人劉慧美、高美玉係甲○○任職「山水電
    動遊藝場」經理期間所聘用，所證偏袒甲○○云云。惟目擊證人劉慧美、高美玉
    與在場目擊證人張宏舟供述相符，則證人張宏舟所供既無偏袒甲○○情事。何獨
    目擊證人高美玉、劉慧美所證言，卻不足採？當原審詢問被告，就目擊證人張宏
    舟等三人供述有何不實時，被告供稱，其不知哪裡不對云云。是被告對目擊證人
    證言真實性質疑，亦無足取。至被告辯稱：扣案槍枝可能係早就藏在廚房中云云
    。然目擊證人張宏舟則證稱：該廚房伊等未使用，係房東在使用，房東係退休老
    師，廚房不可能藏有槍彈等語。是被告該部分辯詞，要非可信。
  (四)又被害人甲○○當日所穿上衣，僅有一件汗杉，手中並攜有手提小皮包一只，若
    扣案槍彈確係甲○○所有，依常理而言，為免外人看見，被害人甲○○理應會將
    手槍，放進其所攜帶手提小皮包，惟被害人甲○○進入該店後，隨手將該手提小
    皮包放在櫃檯上，若被害人甲○○看見被告要來尋仇，該手提小皮包倘有放置手
    槍，甲○○直接反應，應係立即將把手提小皮包帶走，惟被害人甲○○為躲避被
    告，竟未隨手取走小皮包，就直接就逃入廚房，足證被害人甲○○當日身上，並
    無攜帶扣案手槍。又當日手持手槍者，在廚房內係自外往內發射一槍，而非自內
    往外射，此有警卷彈著點照片可憑。本件被害人甲○○係自外往內逃入，而被告
    乙○○係追逐者，該槍若係屬被害人甲○○所有，則其由其發射一槍子彈，其彈
    著點，應該係自廚房內往外發射，方屬正確，惟當日彈著點，卻係由外往廚房內
    方向發射，有照片五張存於警卷可稽（詳警卷十六至十八頁）。更顯見案發當日
    ，確係被告持槍，自外往內發射一槍無訛。
  (五)又本院上訴審時，請被告與甲○○當庭就有關本件槍枝問題對質時，被告對甲○
    ○說：「我這麼照顧你，結果你今天卻害得我很慘」等語，被告始終不敢就持有
    手槍情事，來對甲○○質問。然甲○○則對乙○○說：「你是不是要叫我承擔這
    枝手槍罪」等語（詳本院上訴卷一六四頁）。從被告與甲○○對質言詞以觀，本
    件扣案手槍，案發當日應係被告所持有，其欲嫁禍於甲○○，故不敢吐實所致。
    否則，當被害人甲○○與被告對質時，已對被告說：「你是不是要叫我承擔這枝
    手槍罪」等語，被告自應該就甲○○此項指摘，提出有力反駁。然被告對此，竟
    不置一詞，益見本件扣案槍彈，確係被告所持有無疑。
  (六)扣案手槍係奧地利GLOCK-廠26型、口徑9MM制式半自動手槍，子彈係制式口徑9MM
    子彈（有六顆經試射三顆），均具有殺傷力，且扣案空彈殼一顆，認係制式口徑
    九MM已擊發子彈彈殼，經比對其彈底紋痕，與扣案手槍試射彈殼彈底紋痕，互相
    吻合，認係由扣案槍枝所擊發等情，有刑事警察局鑑驗通知書在卷足參，復經原
    審勘驗無誤。而扣案子彈，其彈著點係在廚房瓦斯桶下方地板上等情，亦為事後
    至現場調查偵查員林豐晴供明，並有現場照片在卷足徵。被告確實在該廚房內持
    有扣案槍彈開槍，至為明確。另就被告持槍如何射擊甲○○事實，據被害人甲○
    ○在本院上訴審供稱：被告一進廚房，就開一槍，但沒打到，我左手握住被告手
    槍的槍管，將被告逼到牆邊，順勢拉下手槍，再交到我的右手，然後用手槍押著
    被告走出廚房，當時彈著點是在我後面，如是我開的槍，彈著點應該是由廚房往
    外開槍才是」等語在卷（詳本院上訴卷一六五頁），被害人甲○○於八十九年在
    本院上訴審所供，核與其於八十八年於警偵訊供述情節相符。惟已事隔一年半以
    上，任何人就此當無法將事情經過細節，詳細描，故被害人甲○○證述，應與
    經驗法則及論理法則無違，其供詞應可採信。雖最高法院本次發回更審時指出，
    被害人甲○○前後數次供述，互不相符。然本院更一審再次傳訊被害人甲○○到
    庭供稱：我跑進廚房後，發現廚房沒後門，當時被告已由通道進來，我就在廚房
    拿起椅子抵擋，在我還沒與被告接觸時，被告即對我開了一槍，我嚇一跳，立即
    閃躲，始未遭被告開槍打中，被告開槍後，我就伸手去搶被告的槍，搶一、二十
    秒，槍被我搶到。隨即我就將被告，用我左手勒住其脖子，右手持槍抵住被告後
    脖子，然後就叫被告往店門口走出。一出門口，我就將被告推開，自己持槍往車
    站逃去等語（詳本院更一卷一二○頁）。被害人甲○○先後二次在本院所供，其
    主要情節，均與其前所述相同，即被害人甲○○均供稱，當其進入廚房後，即遭
    被告持槍射擊一發，旋被害人甲○○奪下被告手中手槍，再押著被告走出店門口
    ，其後即將被告推開，隨即持槍逃離服飾店。本次最高法院指摘被害人前後供述
    不一，尚有誤會。
  (七)此外，觀諸事後到達現場處理警員林豐晴到庭供稱：案發現場廚房，約四、五坪
    大，裡面有桌椅、廚房流理台、冰箱等物等語，有現場照片附卷可證。而卷附照
    片顯示，廚房內置放上述物體後，該廚房剩餘空間已甚狹小，由目擊證人張宏舟
    等人供詞以觀，被告與甲○○在廚房扭打後，桌椅等物，均倒於地上等語，更足
    徵憑。另被告看見甲○○躲進廚房後，即衝進廚房，為目擊證人張宏舟、劉慧美
    、高美玉供證明確，顯見被告當日，其有絕不放過甲○○殺意存在，至為明灼。
  (八)被告雖辯稱：當天伊有打電話，向雲林縣警察局警員吳金坤報案稱，伊被甲○○
    持槍押住云云。然警員吳金坤到庭證稱：案發當天，伊有接到報案稱，甲○○持
    槍，伊有問報案人姓名，但報案人未報姓名，亦沒說甲○○持槍押伊，伊請報案
    人到警局作筆錄，但報案人即將電話掛掉等語。就此經原審詢問被告，何以如此
    ！被告無法自圓其說。又於案發後，警方通知被告前往警局接受詢問，但被告亦
    未到案，警方乃請檢察官核發拘票拘提，結果亦未拘到被告，此經警員林豐晴結
    稱屬實。凡此在在顯示，被告係畏罪情虛，致不敢面對現實。雖被害人甲○○於
    八十六年間曾報繳槍械情事，然依被害人甲○○稱，伊是替人頂罪的，不是我的
    槍，我只蓋章，槍是用紙包著」等語。而依被害人甲○○前科紀錄所載，該槍枝
    係單獨沒收，是被害人甲○○供稱，該次前科表所載單獨沒收之槍枝非其所有等
    語，應堪採信。從而，自不能以此推論扣案槍枝係被害人甲○○所有，凡此亦均
    無從否定被告持槍射殺被害人甲○○事證。至本件扣案槍彈，本次最高法院發回
    指摘，應可將扣案槍彈送往鑑定，以查明槍彈有無指紋，進一步可查明，扣案槍
    彈究為何人所持有？經本院更一審將扣案送請調查局鑑定結果，經函復稱，送鑑
    手槍經處理後，未發現有清晰可供比對之潛伏指紋，有該局九十二年八月廿七日
    調科貳字第0920029470號鑑定通知書可憑（詳本院更一卷五八頁），併此敘明。
  (九)綜上所述，本件事證已明，被告持槍殺人未遂犯行，堪以認定。被告所辯，係卸
    責之詞，委不足採。
二、核被告所為，其持有扣案槍彈部分，係犯槍砲彈藥刀械管制條例第七條第四項持
    有手槍罪、第十二條第四項持有子彈罪。至持槍射殺被害人甲○○部分，則係犯
    刑法第二百七十一條第二項、第一項殺人未遂罪。又被告所犯持有手槍罪及持有
    子彈罪，係一行為觸犯數罪名，為想像競合犯，應依刑法第五十五條規定，從一
    重以持有手槍罪論處。又被告已著手殺人犯行之實施而未遂，為未遂犯，爰依刑
    法第二十六條前段規定，減輕其刑。又被告所犯持有手槍罪與殺人未遂罪間，犯
    意各別、罪名互異，應予分論併科。
三、原審以被告罪證明確，因予論罪科刑，固非無見。惟查：(一)原判決以被告持有扣
    案手槍，乃依修正前槍砲彈藥刀械管制條例第十九條第一項規定，諭知被告應令
    入勞動埸所，施以強制工作三年。茲該規定，已於九十年十一月十四日，經總統
    以華總一義字第9000-223470號令修正公布刪除槍砲彈藥刀械管制條例第十九
    條規定，是原判決就被告持有手槍，而依該條規定諭知被告應令入勞動場所，強
    制工作三年，即乏依據。至被告雖持有扣案手槍，然依其平日素行及犯罪情節觀
    之，尚非嚴重且其無犯罪習慣，更非以此犯罪為常業，自無依刑法規定，諭知無
    令入勞動埸所，施以強制工作作之必要，併此敘明。(二)又被告原即持有扣案手槍
    彈，本件被告係因臨時發現甲○○，始另行起意，基於殺害甲○○犯意，而取出
    隨身攜帶扣案槍彈，對甲○○身體發射一槍，原審就此事實，未於事實詳細載明
    ，自有未洽。被告上訴意旨，猶執前詞，否認犯罪，固不足採。然原判決既有可
    議，自應由本院將原判決撤銷改判。爰審酌被告犯後否認犯行，飾詞狡辯，並無
    悔意，參酌其持有槍彈四處遊蕩，開槍殺人，對社會秩序之危害甚鉅等一切情狀
    ，分別量處如主文第二項所示之刑，並定其應執行刑，罰金部分併諭知如易服勞
    役之折算標準。至扣案手槍一枝（含彈匣一個）、子彈三顆（另三顆送驗試射用
    磬），均具殺傷力，有鑑驗通知書在卷可稽，係屬違禁物，自應依法均宣告沒收
    之。
據上論斷，應依刑事訴訟法第三百六十九條第一項前段、第三百六十四條、第二百九
十九條第一項前段，槍砲彈藥刀械管制條例第七條第四項、第十二條第四項，刑法第
十一條前段、第二百七十一條第二項、第一項、第二十六條前段、第五十五條、第四
十二條第三項、第五十一條第五款、第三十八條第一項第一款，判決如主文。
本案經檢察官楊治宇到庭執行職務。
中    華    民    國      九十三      年      一      月    二十九      日
                                  臺灣高等法院臺南分院刑事第六庭
                                      審判長法官  蔡    崇    義
                                            法官  許    進    國
                                            法官  董    武    全
右正本證明與原本無異。
如不服本判決，應於判決送達後十日內向本院提出上訴狀，其未敘述理由者並應於提
出上訴狀後十日內向本院補提理由書（應附繕本)。
                                      法院書記官  黃    全    忠
中    華    民    國      九十三      年      二      月      二        日
附錄法條：
槍砲彈藥刀械管制條例第七條第四項：
未經許可，持有、寄藏或意圖販賣而陳列第一項所列槍砲、彈藥者，處五年以上有期
徒刑，併科新臺幣一千萬元以下罰金。
槍砲彈藥刀械管制條例第十二條第四項：
未經許可，持有、寄藏或意圖販賣而陳列子彈者，處五年以下有期徒刑、併科新臺幣
三百萬元以下罰金。
刑法第二百七十一條第二項：
殺人者，處死刑、無期徒刑或十年以上有期徒刑。
前項之未遂犯罰之。
